Inventaris van het archief van het Nederlandse Consulaat te Patras, 1945-1953
Nationaal Archief, Den Haag
Nederlands Consulaat te Patras (Griekenland)
Consulaat Patras
1945-1953
Z231
0.10 meter; 18 inventarisnummers.
Normale geschreven, getypte en gedrukte documenten.
Nationaal Archief, Den Haag
Consulaat te Patras, 1945-1953
Het archief bevat registers van de burgerlijke stand; ingekomen stukken van het gezantschap te Athene over consulaire zaken als het protocol, bijstand aan burgers en (handels)inlichtingen; ingekomen stukken van Griekse overheden en ingekomen stukken van derden (consulaten en bedrijven). Tevens zijn er uitgegane stukken aan dezelfde instanties.
Archiefvorming
Geschiedenis van de archiefvormer
Hoofdstuk 1: Inleiding
Op de noordkust van de Peleponesos ligt het havenstadje Patras an de Golf van Korinthe. In 1865 werd hier de Brit George Frederick Woodley benoemd tot Nederlands vice-consul. In 1890 werd hij bevorderd tot consul. Hij overleed in 1898. Zijn opvolger was de Nederlander Roelof van Wijk, geboren op 16 mei 1861. Deze werd in 1898 benoemd tot vice-consul en in 1904 bevorderd tot consul als blijk van erkentelijkheid wegens de door hem bewezen diensten. In 1908 werd hij benoemd tot Ridder in de orde van Oranje Nassau, en in 1920, bij zijn ontslag als consul, bevorderd tot Officier in de orde van Oranje Nassau. Vanaf 1912 was hij tevens drager van een Griekse onderscheiding. Na hem werd twaalf jaar lang niemand officieel benoemd. Het consulaat werd door diverse personen waargenomen: tot augustus 1921 door G.G. Topali, tot februari 1927 door A. Sinigaglia, vervolgens zeer korte tijd door G. Pofanti, en vervolgens wederom door A. Sinigaglia. Deze op 2 oktober 1888 te Patras geboren Aniello Sinigaglia werd op 30 juli 1932 benoemd tot vice-consul te Patras. Zijn benoeming was een blijk van waardering voor het feit dat hij het consulaat ruim 10 jaar had waargenomen. Op eigen verzoek werd hem op 28 juli 1945 eervol ontslag verleend. Hij werd opgevolgd door Spiros Pandeli Kouvelis. Deze advocaat te Patras, geboren op 13 november 1916, werd tot consul benoemd op 9 april 1946. Zijn ressort werd bepaald tot de prefecturen Phocis, Aetolië, Arcamanië, Euritanië, Achaje, Elis, Jannina, Prevezië, Thesprotië en Arta. Hij trad tevens enige tijd op als consul van Denemarken. Op 29 juli 1953 werd hem op eigen verzoek eervol ontslag verleend.
Hoofdstuk 1.2: Geraadpleegde bronnen en literatuur:
uit het archief van Buitenlandse Zaken: archiefcode 1
hieruit: 153.0 Athene deel III (1969-1971)
register van de onbezoldigde consulaire ambtenaren deel 1
Paulus, J., Het consulair recht en de consulaire werkkring; zoals die voortvloeien uit de Nederlandse wetten en wettelijke voorschriften, de door Nederland gesloten verdragen en het volkenrecht. Eene handleiding voor de Nederlandsche consulaire ambtenaren ('s-Gravenhage 1890)
Geschiedenis van het archiefbeheer
In 1969 werd vrij plotseling de aandacht getrokken door de archieven van de Nederlandse consulaten in Griekenland. De reden hiervoor was dat het oude archief van het Nederlandse consulaat te Tessaloniki, te weten alles van vóór 1953, spoorloos was verdwenen. Na enig speurwerk moest geconcludeerd worden dat het archief was verkocht aan een oud-papier handelaar en derhalve als verloren gegaan beschouwd moest worden. Dit was voldoende aanleiding om de nog wel aanwezige archieven van de Nederlandse consulaten in Griekenland te verzamelen en naar Nederland op te zenden. Dit gebeurde in 1971. Onder deze archieven bevond zich ook dat van Patras van 1945 tot 1953.
De verwerving van het archief
Overbrenging van een overheidsarchief
Inhoud en structuur van het archief
20.01; 2.05
Selectie en vernietiging
Ongeveer 3 centimeter van het archief is door mij vernietigd (zie de bijgevoegde verklaring van vernietiging). Op grond van de ministeriële vernietigingsbeschikking van 1960 kwamen méér stukken voor vernietiging in aanmerking. Ik heb deze evenwel bewaard in verband met de compleetheid van het overzicht van de handelingen van het consulaat, dat een archief behoort te verschaffen. Van de in het Grieks gestelde stukken heb ik die, welke niet nader te beschrijven waren, voorzichtigheidshalve bewaard.
Verklaring van vernietiging
MINISTERIE VAN BUITENLANDSE ZAKEN
De hieronder vermelde stukken kunnen worden vernietigd volgens de vernietigingsbeschikking van 1960.
Stukken betreffende: Honorair consulaat te Patras, 1945 - 1953, zie bijlage
Opdracht gegeven door: G.J.M. de Graaf APA/ST
Ter vernietiging gezonden aan ABL op datum 28-2-1984
totaal 3 cm
(handtekening)
Bijlage bij de verklaring van vernietiging
Uit het archief van het consulaat te Patras zijn de volgende stukken vernietigd:
aan- en afmeldingen
benoemingen
circulaires
zendbrieven
mededelingen van administratieve aard
mededelingen van huishoudelijke aard
mededelingen van protocollaire aard
ontvangstbevestigingen
dankbetuigingen
gelukwensen
verzoeken om handelsinlichtingen
handelsinlichtingen
blanco formulieren
Ordening van het archief
Het archief besloeg ongeveer 10 strekkende centimeter. Het bestond uit 11 registers van de burgerlijke stand en 7 bundels correspondentie. Van deze registers zijn er 6 bij het archief gebleven, en 5, de dubbele exemplaren, zijn opgezonden naar de Arrondissementsrechtbank te 's-Gravenhage. De 7 bundels bevatten de correspondentie van respectivelijk 1945-1946, 1947, 1948, 1949 (alleen ingekomen stukken), 1950 (alleen ingekomen stukken), 1951 (alleen ingekomen stukken) en 1952.
Aanwijzingen voor de gebruiker
Openbaarheidsbeperkingen
Volledig openbaar.
Materiële beperkingen
Aanvraaginstructie
Openbare archiefstukken kunnen online worden aangevraagd en gereserveerd. U kunt dit ook via de terminals in de studiezaal van het Nationaal Archief doen. Om te kunnen reserveren dient u de volgende stappen te volgen:
U maakt een profiel aan op www.gahetna.nl, en logt vervolgens in
Via de archiefinventaris (alleen de beschrijvingen met rode nummers) selecteert u het gewenste archiefstuk door op de knop 'Reserveren' te klikken
In het volgende scherm geeft u aan op welke dag u het archiefstuk wilt inzien
Indien u zich bevindt in de studiezaal en een tafelnummer heeft ontvangen kunt u dit nummer vermelden. Als u geen tafelnummer heeft kunt u tafelnummer 777 laten staan
Vervolgens bevestigt u uw reservering door deze te versturen.
Verwant materiaal
Beschikbaarheid van kopieën
Bijlagen
Index op namen en trefwoorden
De cijfers achter de namen en trefwoorden verwijzen naarde inventarisnummers dan wel de inleiding.
Aardenbourg (schip) 14
Abdul, Tsimmer 13
acten van de burgerlijke stand 4
Agency and Commission Company Ltd. 9 18
agrarische producten 5 9 18
Allazis, G. 18
ambtsaanvaarding 8 16
Amerikaanse consul 8
Angelakis, Christos D. & Co. 5
Anton, Steward 13
archief inl. 2 10
Arrondissementsrechtbank inl
benoeming van de consul inl. 2 10
benoeming van de vice-consul inl
Blachouttsicos, X. 18
burgemeester van Patras 7 15
Chassourakis, Anastassios 7 9 18
Chassourakis, Assimakis A. 7 9 18
Chassourakis, Konstantinos A. 7 9 18
consulaat te Piraeus 6 8 16
consulaat te Tessaloniki inl
correspondentie inl
Crowe and Co 16
Czemmides 18
dankbetuiging 2
Deens consul inl. 16
deurwaarder 6
diefstal 16
Doudoumopoulos, N. 7
echtscheiding 6 13
eedaflegging 10
erfenis 7 9
exequatur 2 10
geboorte Prinses Christina 11
gelegaliseerd stuk 7 9
geldigheid huwelijk 6
gelukwensen 3 11
graf van de onbekende soldaat 11
Griekse nationale feestdag 3 11
handelsbemiddeling 5 10
handelsinlichtingen 5 9 18
Haralanbopoulos, D. 18
Hercules (schip) 6
inventarislijst 2 10
Jong, R.A. de 5
Kamer van Koophandel 5
kanselarijrechten 4 12 14
K.N.S.M. 6
Kodikos, Astikos 7
koninginnedag 8
Koninklijk Besluit 2 10
Kouvelis, Spiros Pandeli inl
Made, Cornelia Maria Wilhelmina Johanna van der 6 13 15 16 17
Mandopoulos, D. 18
Manolopulos, G. 5 10
Marangopoulos, B. 18
Mars (schip) 6 13
Mentor (schip) 16
ministeriële vernietigingsbeschikking inl
nationaliteitsverklaring 4 12
Officier in de orde van Oranje Nassau inl
onderscheiding inl
ontslag van de consul inl. 2 10
ontslag van de vice-consul inl. 2 10
oud-papier handelaar inl
ouderlijke macht 6
Papabasileios-Chassourakis, Maria 7 9 18
paspoort 6 13
patras Inl
peleponesos Inl
permissie om te fungeren als Deens consul 2
Petresco, Marinos Joannou 6 13 15
Pofanti, G. Inl
Polak & Co 5 10
postkantoor 15
prefect van Achaje 7 15
Pronk, A. B. 13
rechtbank 6 13
register van de burgerlijke stand inl. 1 14 12
registratie van schepen 14
repatriëring 6 13
ressort inl
Rhodopoulos & Tzatellas 18
Ridder in de orde van Oranje Nassau inl
Romanos 18
Rotterdamsche Bankvereeniging NV 9
Rupas, J. 18
Sarmas, A. 18
schipbreukeling 6 13
Sinigaglia, Aniello inl
Topali, G.G. inl
Tracossopulos, E.M. 5
Tsames-Chassourakis, Athena 7 9 18
Tsames, Georgios A. 9 18
Tziarksfilopoulos, G. 18
verzoekschrift aan de koningin 2 10
Vlies, van der 13
waarneming van het consulaat inl. 2 10
Woodley, George Frederick inl
Wijk, Roelof van inl
Zafeiropoulos, O. 7
Zakouras, K. 7
Zuivelhandel 5
Zweedse consul 8
Beschrijving van de series en archiefbestanddelen
- ALGEMEEN, I
  - Registers van de burgerlijke stand van de consulaire post Patras, 1946, 1947, 1949, 1950, 1952, 1953.; 1
    Zie voor correspondentie over de registers nrs. 4 en 12.
- INGEKOMEN STUKKEN, II
  - INGEKOMEN STUKKEN VAN HET GEZANTSCHAP TE ATHENE, A
    - De consul en het consulaat, 1945 - 1952; 2
      Stukken betreffende het aanvragen van ontslag door de vice-consul, het verlenen van eervol ontslag aan de vice-consul, het benoemen van de consul, het overdragen van de archieven, het verlenen van een exequatur aan de consul, het verlenen van toestemming aan de consul om tevens op te treden als consul van Denemarken, het aanvragen van ontslag door de consul.
    - Protocol, 1947; 3
      Stukken betreffende het becomplimenteren van de consul in verband met het vertegenwoordigen van Nederland bij een Griekse nationale feestdag, het bevestigen namens de regering van de ontvangst van gelukwensen van de consul in verband met koninginnedag.
    - Burgerlijke stand, nationaliteitsverklaring en kanselarijrechten, 1946 - 1952; 4
      Stukken betreffende het toezenden van en geven van instructies met betrekking tot registers van de burgerlijke stand, het geven van instructies met betrekking tot nationaliteitsverklaringen en kanselarijrechten.
      Zie voor registers van de burgerlijke stand nr. 1.
    - Handel, 1949 - 1952; 5
      Stukken betreffende het verzoeken om economische inlichtingen, het verzoeken om bemiddeling in het handelsgeschil Polak & Co versus Manolopoulos, het verzoeken om inlichtingen over E.M. Tracossopulos en over Christos D. Angelakis & Co, het geven van instructies met betrekking tot het verzenden van formulieren van het Centraal Nederlands Instituut voor Uitbreiding van de Buitenlandse Handel aan E.M. Tracossopulos.
    - Bijstand en repatriëring, 1945 - 1952; 6
      Stukken betreffende het verlenen van bijstand aan en het regelen van de repatriëring van Cornelia Maria van der Made, het verzoeken om inlichtingen over schipbreukelingen van het schip Mars, alsmede het overdragen van gerechtelijke stukken aan Marinos Joannou Petresco met betrekking tot de voorgdij over J.M.C. en J.C.A. Petresco.
  - INGEKOMEN STUKKEN VAN GRIEKSE OVERHEDEN, B
    - Ingekomen stukken van Griekse overheden, 1946 - 1949; 7
      Ingekomen stukken van de prefect van Achaje, van de burgemeester van Patras, alsmede gelegaliseerde stukken met betrekking tot de erfenis van Anastassios Chassourakis.
      Deze stukken zijn geheel in het Grieks gesteld.
  - INGEKOMEN STUKKEN VAN DERDEN, C
    - Ingekomen stukken van consulaten, 1946 - 1949; 8
      Ingekomen stukken van het Amerikaanse consulaat met betrekking tot koninginnedag, van het Zweedse consulaat met betrekking tot de ambtsaanvaarding van de consul, van het Nederlands consulaat te Piraeus met betrekking tot financiële aangelegenheden.
      Deze stukken zijn gedeeltelijk in het Grieks gesteld.
    - Ingekomen stukken van bedrijven, 1946 - 1947; 9
      Stukken betreffende het verzoeken om handelsinlichtingen door Agency and Commission Company Ltd, een vonnis van de rechtbank van Agrinion met betrekking tot de toewijzing van de erfenis van Anastassios Chassourakis.
- UITGEGANE STUKKEN, III
  - UITGEGANE STUKKEN AAN HET GEZANTSCHAP TE ATHENE, A
    - De consul en het consulaat, 1945 - 1952; 10
      Stukken betreffende het aanvragen en ontvangen van ontslag van de vice-consul, het overdragen van het consulaat aan de consul, het verlenen van het exequatur, het aanbieden van ontslag door de consul.
    - Protocol, 1946 - 1947; 11
      Stukken betreffende het aanbieden van gelukwensen in verband met de geboorte van Prinses Christina, het rapporteren van het vertegenwoordigen van Nederland door de consul bij de viering van een Griekse nationale feestdag.
    - Burgerlijke stand en nationaliteitsverklaring, 1946 - 1952; 12
      Stukken betreffende het ontvangen van registers van de burgerlijke stand het rapporteren van nationaliteitsverklaringen.
      Zie voor registers van de burgerlijke stand nr.1.
    - Bijstand en repatriëring, 1945 - 1952; 13
      Stukken betreffende het rapporteren over de schipbreuk van het schip Mars, het verlenen van bijstand aan C.M. van der Made in verband met haar scheiding van M.J. Petresco, het regelen van de repatriëring van C.M. van der Made, het overdragen van gerechtelijke stukken aan M.J. Petresco met betrekking tot de voogdij over de kinderen J.M.C. en J.C.A. Petresco.
    - Kanselarijrechten, 1947; 14
      Stuk betreffende het verantwoorden van kanselarijrechten in verband met de registratie van het schip Aardenbourg.
  - UITGEGANE STUKKEN AAN GRIEKSE OVERHDEN, B
    - Uitgegane stukken aan Griekse overheden, 1945 - 1947; 15
      Stukken betreffende het doorgeven van telegrafische naamswijziging aan het postkantoor te Patras, vermoedelijk het melden aan de prefect van Achaje en de burgemeester van Patras van het ontvangen van het exequatur, alsmede een brief aan de prefect van Achaje met betrekking tot C.M. van der Made.
  - UITGEGANE STUKKEN AAN DERDEN, C
    - Uitgegane stukken aan consulaten, 1946 - 1952; 16
      Stukken betreffende het verschaffen van informatie over C.M. van der Made aan de Nederlandse consul te Piraeus, het melden van ambtsaanvaarding aan de consul van Denemarken, het overdragen van de behandeling van een economische klacht aan de Nederlandse consul te Piraeus.
    - Brief aan C.M. van der Made vermoedelijk, 1947; 17
      Betreffende de repatriëring van C.M. van der Made.
      Deze brief is in het Grieks gesteld.
    - Uitgegane stukken aan bedrijven, 1946; 18
      Stukken betreffende het verklaren van de echtheid van handtekeningen, het verschaffen van handelsinlichtingen aan Agency and Commission Company Ltd.